臺灣臺南地方法院刑事判決　　　　　　 96年度簡上字第294號
上　訴　人　臺灣臺南地方法院檢察署檢察官
被　　　告　乙○○
上列上訴人因被告犯恐嚇取財案件，不服本院96年度簡字第933
號中華民國96年3月22日第一審判決（聲請簡易判決處刑案號：
臺灣臺南地方法院檢察署96年度偵字第3944號）提起上訴，本院
管轄之第二審合議庭判決如下：
    主  文
原判決撤銷。
乙○○幫助意圖為自己不法之所有，以恐嚇使人將本人之物交付
，累犯，處有期徒刑參月，如易科罰金，以銀元參佰元即新臺幣
玖佰元折算壹日，減為有期徒刑壹月又拾伍日，如易科罰金，以
銀元參佰元即新臺幣玖佰元折算壹日。
    事  實
一、乙○○前於民國94年間因施用毒品違反毒品危害防制條例案
    件，經本院於94年8月18日以94年簡字第800號判處有期徒刑
    4月，如易科罰金，以銀元3百元折算1日確定，於94年10月
    30日入監執行，於95年2月28日縮刑期滿，並於翌日即3月1
    日徒刑執行完畢出監。竟不知悛悔謹言慎行。乙○○依其社
    會生活之通常經驗，可預見交付自己之存摺、提款卡與密碼
    等帳戶資料予不熟識之他人使用，將可規避檢警機關之查緝
    ，進而便利犯罪集團實施詐欺犯罪等之財產犯罪，且在其發
    生並不違背其本意之情況下，竟基於幫助恐嚇取財之犯意，
    於民國95年4月中旬某日，將其所有位於臺南市○○路6號之
    中華郵政股份有限公司臺南郵局成功路郵局所申辦之活期存
    款簿（帳號0000000號）之存摺、提款卡（含密碼）及印章
    等資料交予真實姓名、年籍均不詳綽號「秀美」之成年女子
    ，以抵付房租，並由「秀美」另轉售予真實姓名、年籍均不
    詳綽號「三八華」之女子，該綽號「三八華」再交由所屬之
    恐嚇集團使用。該恐嚇集團即基於意圖為自己不法所有之犯
    意，於95年5月4日撥打丙○○○住處電話，即以：丙○○○
    所飼養腳環為0000000號之賽鴿為該集團成員所擄獲，而要
    求丙○○○匯款至乙○○之前開帳戶內，否則將對丙○○○
    所飼養之賽鴿不利等語，恫嚇丙○○○，致丙○○○擔心如
    未匯款所飼養之賽鴿即遭殺害而心生畏懼，遂依該恐嚇集團
    成員之指示，於95年5月5日8時10分許匯款新臺幣（下同）
    2,520元至乙○○前開帳戶內，嗣因丙○○○報警處理，經
    警察悉上情。
二、案經臺南市警察局第六分局報請臺灣臺南地方法院檢察署檢
    察官偵查後聲請簡易判決處刑。
    理  由
一、上揭犯罪事實，業據被告於警、偵訊及本院審理中均坦承不
    諱，核與證人即被害人丙○○○於警詢時證述遭受不詳恐嚇
    集團成員以電話恐嚇取財，而將款項匯入上揭由被告提供予
    恐嚇集團成員使用之帳戶內等情節並無不符，並有中華郵政
    股份有限公司臺南郵局於95年6月8日以南營密字第09512009
    15號函所檢送被告所申辦存簿申請資料、客戶歷史交易清單
    等資料在卷可憑。並按金融存款帳戶，事關存戶個人財產權
    益之保障，與存戶之印鑑章、提款卡結合，其專屬性、私密
    性更形提高，除非本人或與本人具密切之關係者，難認有何
    理由可自由流通使用該存摺、印章、提款卡，一般人亦均有
    應妥為保管存摺、印鑑章、提款卡，以防止被他人冒用之認
    識，縱有特殊情況偶有將存摺、印鑑章、提款卡交付他人之
    需，亦必深入瞭解其用途後再行提供以使用，恆係吾人日常
    生活經驗與事理；且金融帳戶為個人理財之工具，申請開設
    金融帳戶並無任何特殊之限制，一般民眾皆可以存入最低開
    戶金額之方式申請開戶，一個人可以在不同之金融機構申請
    多數之存款帳戶使用，並無何困難，此乃眾所週知之事實，
    則依一般人之社會生活經驗，苟見非親非故之人不以自己名
    義申請開戶，反而以出價蒐購或其他方式向他人蒐集金融機
    構帳戶供己使用，衡情當知悉蒐集金融帳戶者，係將所蒐集
    之帳戶用於從事財產犯罪。況觀諸現今社會上，恐嚇取財或
    詐騙者蒐購人頭帳戶，持以作為恐嚇取財或信貸、手機簡訊
    詐欺之事，常有所聞，出賣或出借帳戶予非親非故之人，受
    讓人係為從事財產犯罪，已屬人盡皆知之事。本件被告明知
    存摺、提款卡（含密碼）及印章等有關個人財產、身分之物
    品，將淪落於不明人士手中，極易被利用為與財產有關之犯
    罪工具，竟願以做為支付租金之代價，將其存摺等物交付予
    與其於身分上不具密切關係之人，顯然對於該帳戶將作為不
    法使用，有所認知，是雖卷內事證並無積極證據證明被告知
    悉實施恐嚇者將如何犯罪，而無法於本件認定被告有實施恐
    嚇取財犯行之共同犯意聯絡，但被告既對金融帳戶交付他人
    使用，可能遭持以從事財產犯罪有所認知，業經被告於本院
    96年10月11日訊問時自承在案，其有幫助他人犯恐嚇取財罪
    之不確定犯罪故意甚明，是被告於本院審理中自白堪認屬實
    。本件事證明確，被告犯行堪予認定。
二、被告行為後，刑法及罰金罰鍰提高標準條例業經修正，並自
    95年7月1日生效施行，有關本件情形：
（一）刑法第346條第1項恐嚇取財罪，其法定本刑中關於罰金刑
      之規定，因刑法第33條第5款業經修正，罰金最低額由銀
      元1元提高為新臺幣1千元以上，並以百元為單位，經新、
      舊法比較，應以行為時之刑法第33條第5款規定有利於被
      告。
（二）刑法第41條第1項前段關於易科罰金之折算標準，原依罰
      金罰鍰提高標準條例第2條（已於95年7月1日刪除）之規
      提高1百倍，而為以銀元1百元、2百元、3百元折算1日，
      修正為以新臺幣1千元、2千元、3千元折算1日，修正前之
      規定較有利於被告。
（三）刑法第47條累犯之規定修正限於為受徒刑執行完畢，或一
      部之執行而赦免後，5年以內「故意」再犯有期徒刑以上
      之罪者，始成立累犯，本件被告「故意」犯本件詐欺取財
      罪，比較新舊法之規定，修正後之規定較有利於被告。
（四）本件綜合上揭新舊刑法比較之結果，並本於統一性及整體
      性原則，修正前之刑法較有利於被告，爰一體適用修正前
      之刑法。
三、核被告乙○○所為係犯刑法第339條第1項恐嚇取財罪。又刑
    法上之幫助犯，係對於犯罪與正犯有共同之認識，而以幫助
    之意思，對於正犯資以助力，而未參與實施犯罪之行為者而
    言（有最高法院75年度臺上字第1509號、88年度臺上字第
    1270 號判決意旨可資參照）。是以，如未參與實施犯罪構
    成要件之行為，且係出於幫助之意思提供助力，即屬幫助犯
    ，而非共同正犯。本件被告基於幫助之犯意，提供其所有之
    帳戶之存摺、印章、提款卡及密碼等資料，交予姓名年籍不
    詳綽號「秀美」之成年女子，作為抵付租金使用，並由「秀
    美」轉交予由恐嚇集團成員綽號「三八華」使用，是該恐嚇
    集團成員利用被告之幫助，意圖為自己不法所有之犯意，恐
    嚇被害人，致被害人心生畏懼而轉帳匯款至被告所提供之上
    揭帳戶內，是被告所為係參與恐嚇取財罪構成要件以外之行
    為，且在無證據證明被告係以正犯而非以幫助犯之犯意參與
    犯罪之情形下，應認其所為係幫助犯而非正犯行為，爰依正
    犯之刑減輕之。又被告有如事實欄所載犯罪科刑、執行完畢
    之紀錄，有臺灣高等法院被告前案記錄表1份附卷可稽，是
    被告於徒刑執行完畢後5年內，故意再犯本件有期徒刑以上
    之罪，為累犯，應依修正前刑法第47條之規定加重其刑。
四、原審據以論罪科刑，固非無見，惟中華民國犯罪減刑條例已
    於96年7月4日制定公布，並於96年7月16日施行，被告所犯
    幫助恐嚇取財罪，犯罪時間在96年4月24日以前，合於減刑
    條件，原審未及審酌，容有未洽。檢察官上訴意旨以被告前
    於93年間即有將其在臺南縣官田工業區郵局所申辦之存款簿
    、提款卡（含密碼）及印章等資料交予擄鴿勒贖集團成員做
    為匯款使用，並經本院於96年1月31日以96年度簡字第293號
    判處有期徒刑3月確定，但被告毫不知悔悟，再為本案幫助
    恐嚇取財犯行，原審仍為有期徒刑3月之宣告，量刑顯然過
    輕等語；然「量刑輕重，係屬事實審法院得依職權自由裁量
    之事項，苟已斟酌刑法第57條各款所列情狀而未逾越法定刑
    度，不得遽指為違法（有最高法院72年度臺上字第6696號判
    例意旨可以參照）」，是本件原審判決已經審酌有關被告犯
    罪情節、被害人所受之損害及被告犯罪後之態度等一切情狀
    ，並予以綜合考量，在法定刑內科處其刑，經核於法並無不
    合，上訴意旨既未指摘原判決科刑有何違背法令，單純就科
    刑輕重為爭執，顯無理由，但檢察官指摘原判決不當雖無理
    由，惟原判決既有前述可議，自應將原判決予以撤銷改判。
五、爰審酌被告素行不佳、為圖小利之犯罪動機、手段、被害人
    遭恐嚇因擔心所飼養賽鴿遭遇不測、進而損失財物，被告犯
    罪所產生之危害難謂不大，及被告犯罪後坦承犯行之態度等
    一切情狀，量處如主文所示之刑，並依中華民國96年罪犯減
    刑條例第2條第1項第3款之規定，將原宣告之刑期減為2分之
    1 ，及諭知易科罰金之折算標準。
據上論斷，應依刑事訴訟法第455條之1 第1項、第3項、第369條
第1項前段、第364條、第299條第1項前段，刑法第2條第1項、修
正前刑法第346條第1項、第47條、第41條第1項前段，罰金罰鍰
提高標準條例第1條前段、罰金罰鍰提高標準條例廢止前第2條，
中華民國96年罪犯減刑條例第2條第1項第3款、第7條、第9條、
刑法施行法第1條之1，判決如主文。
本案經檢察官甲○○到庭執行職務。
中　　華　　民　　國　　96　　年　　10　　月　　25　　日
                  刑事第十二庭審判長法　官  侯明正
                                    法　官  魏玉英
                                    法　官  程克琳
以上正本證明與原本無異
本件不得上訴
                                    書記官  曾美滋
中　　華　　民　　國　　96　　年　　10　　月　　25　　日
附錄本案論罪科刑法條：
刑法第346條第1項：
意圖為自己或第3人不法之所有，以恐嚇使人將本人之財物交付
者，處6月以上、5年以下有期徒刑，得併科1,000元以下罰金。
